臺中高等行政法院裁定　　　　　　　　　　　　　　　九十三年度訴字第四七○號
　原　　　告　甲○○
　訴訟代理人　丁○○
　被　　　告　臺中縣霧峰鄉公所
　代　表　人　乙○○
　訴訟代理人　丙○○
右當事人間因返還慰助金事件，原告不服臺中縣政府中華民國九十三年八月二日府訴
委字第○九三○二○○六○七號訴願決定，提起行政訴訟，本院裁定如左︰
　　主  文
原告之訴駁回。
訴訟費用由原告負擔。
    理　由
一、按「原告之訴，有左列各款情形之一者，行政法院應以裁定駁回之。……十起訴
    不合程式或不備其他要件者。」、「授予利益之行政處分，其內容係提供一次或
    連續之金錢或可分物之給付者，經撤銷、廢止或條件成就而有溯及既往失效之情
    形時，受益人應返還因該處分所受領之給付。其行政處分經確認無效者，亦同。
    」、「義務人依法令或本於法令之行政處分或法院之裁定，負有公法上金錢給付
    義務，有下列情形之一，逾期不履行，經主管機關移送者，由行政執行處就義務
    人之財產執行之：一其處分文書或裁定書定有履行期間或有法定履行期間者。二
    其處分文書或裁定書未定履行期間，經以書面限期催告履行者。三依法令負有義
    務，經以書面通知限期履行者。」、「本法第二條所稱公法上金錢給付義務如下
    ：一稅款、滯納金、滯報費、利息、滯報金、怠報金及短估金。二罰鍰及怠金。
    三代履行費用。四其他公法上應給付金錢之義務。」分別為行政訴訟法第一百零
    七條第一項第十款、行政程序法第一百二十七條第一項、行政執行法第十一條第
    一項及其施行細則第二條所明定。
二、本件原告所居住之房屋坐落於臺中縣霧峰鄉○○村○○路一九三號，僅原告與其
    母親徐謝秋桂居住，該房屋於民國（下同）八十八年九二一地震後，經判定為全
    倒，被告依內政部八十八年九月二十八日台（八八）內社字第八八八二二六九號
    函及八十八年九月三十日台（八八）內社字第八八八五四六五號函發給原告住屋
    全倒慰助金新臺幣（下同）二十萬元及租金補助三萬六千元。嗣被告發現原告不
    符內政部八十八年九月三十日台（八八）內社字第八八八二三○七號函及八十八
    年十月一日台（八八）內社字第八八八二三三九號函所規定發放對象之資格，乃
    以八十九年十一月二十八日霧鄉社字第二五○三○號及九十一年六月二十八日霧
    鄉社字第九一○○○一三五○○號函通知原告返還其領取之慰助金及租金補助共
    計二十三萬六千元，惟均未送達原告。被告再以九十三年五月六日霧鄉社字第○
    九三○○○九五三一號函催原告繳還，原告不服，提起訴願，遭決定駁回，遂提
    起行政訴訟，求為判決撤銷訴願決定及前述第○九三○○○九五三一號函之處分。
三、查本件被告所發九十三年五月六日霧鄉社字第○九三○○○九五三一號函主旨：
    「有關台端申請八十八年九二一震災住屋全倒慰助金及租金乙案，經查發現台端
    未符合申領對象，所溢領之金額，請於本（九十三）年五月十四日前至本所辦理
    繳還公庫，逾期將依法處置，請查照辦理。」及其說明等文義觀之，被告僅說明
    原告未符合請領資格，並命原告限期返還溢領金額，卻未為撤銷先前所為核發系
    爭慰助金及租金補助之授益行政處分之意思表示，是原告應不生因被告撤銷授益
    行政處分致有溢領情況，即非行政程序法第一百二十七條所定公法上不當得利返
    還請求權之行使，被告尚無請求原告返還之法律依據，原告亦無依法令應負返還
    之義務；另按義務人依法令或本於法令之行政處分或法院之裁定，負有公法上金
    錢給付義務，而其處分文書或裁定書定有履行期間或有法定履行期間者，逾期不
    履行，主管機關得移送行政執行處執行，行政執行法第十一條第一項第一款固有
    明文，惟所稱「本於法令之行政處分」係指行政處分之內容，下命義務人負一定
    之公法上金錢給付義務，有法令之依據。而所稱「公法上金錢給付義務」，依行
    政執行法施行細則第二條規定，係指稅款、滯納金、滯報費、利息、滯報金、怠
    報金及短估金、罰鍰及怠金、代履行費用或其他公法上應給付金錢之義務。上開
    例示規定所舉之稅款等，均屬可由行政機關依法單方裁量核定之金錢給付，是該
    條所稱其他公法上應給付金錢之義務，應指其他可由行政機關依法單方裁量核定
    之金錢給付。是本件縱認被告係行使行政程序法第一百二十七條規定之公法上不
    當得利返還請求權，惟該條並無規定得由被告以行政處分之方式核定返還金額，
    被告並無裁量核定之權，故被告顯無從據以單方面下命原告返還。綜上所述，本
    件被告所為九十三年五月六日霧鄉社字第○九三○○○九五三一號函，僅係對原
    告為應履行債務之通知，性質上非行政執行法第十一條第一項第一款之行政處分
    ，原告並不因此而負有公法上金錢給付義務，原告對非行政處分之前述函件提起
    本件撤銷訴訟，於法不合。訴願決定誤予實體審理雖有未合，惟駁回之結論相同
    ，仍應予維持。本件原告之訴，為不合法，爰以裁定駁回之。其實體上之主張，
    已無庸審究，併予敘明。
四、依行政訴訟法第一百零七條第一項第十款、第一百零四條、民事訴訟法第九十五
    條、第七十八條，裁定如主文。
中　　華　　民　　國　　 九十三　　 年　　　十二　　　月　　 二十二 　　日
                 臺 中 高 等 行 政 法 院   第 二 庭
                                審 判 長 法 　　 官　王　茂　修
                                         法 　　 官　莊　金　昌
                                         法  　　官　王　德　麟
右正本證明與原本無異。
如不服本裁定，應於裁定送達後十日內以書狀敘明理由，經本院向最高行政法院提起
抗告（須依對造人數附具繕本）；並應預繳送達用雙掛號郵票三九○元（三十四元及
五元郵票各十份)。
中　　華　　民　　國　　 九十三　　 年　　　十二　　　月　　 二十二 　　日
　　　　　　　　　　　　　　　　　　　　 法院書記官　蔡　宗　融
